臺灣高等法院民事判決
111年度上字第840號
上  訴  人  陳建宏  
訴訟代理人  周福珊律師
被 上訴 人  陳志成  

訴訟代理人  阮玉婷律師
上列當事人間請求給付票款等事件，上訴人對於中華民國111年3
月22日臺灣新北地方法院第一審判決（109年度訴字第1572號）
提起上訴，本院不經言詞辯論判決如下：
    主      文
原判決廢棄，發回臺灣新北地方法院。
    事實及理由
按第一審之訴訟程序有重大之瑕疵者，第二審法院得廢棄原判
　決，而將該事件發回原法院，但以因維持審級制度認為必要時
　為限，民事訴訟法第451條第1項定有明文。所謂訴訟程序有重
　大之瑕疵，係指第一審違背訴訟程序之規定，其違背與判決內
　容有因果關係，或因訴訟程序違背規定，不適於為第二審辯論
　及判決之基礎者而言。又依家事事件法第2條、第3條第3項第6
  款之規定，因繼承回復、遺產分割、特留分、遺贈、確認遺囑
  真偽或其他繼承關係所生請求事件，為家事事件法規定之丙類
  家事訴訟事件，其事件應由少年及家事法院（下稱少家法院）
  處理之，未設少家法院地區，則由地方法院家事法庭處理之。
  而繼承人間有關履行遺產分割協議之請求，乃因遺產分割或其
  他繼承關係所生之請求事件，為丙類家事訴訟事件，自應由少
  家法院處理（未設少家法院地區，則由地方法院家事法庭處理
  ，以下均同），並踐行家事訴訟之程序。
次按，當事人以一訴狀向法院合併提起家事訴訟事件、非訟事
  件與非屬家事訴訟事件之財產權訴訟者，參酌家事事件法第6
  條、第7條及同事件審理細則第4條第1項規定：「設有少家法
  院之地區，少家法院認為所受理事件之全部或一部非屬家事事
  件而不屬其管轄者，除當事人合意由少家法院處理或少家法院
  為統合處理認有必要或當事人已就本案為陳述而裁定自行處理
  者外，應依聲請或依職權以裁定移送於同一地區之普通法院。
  」，以及該條立法理由所載「事件應由普通法院或少家法院
  管轄，僅屬法院間事務管轄分配之問題，本法第6條第1項前段
  既允許當事人合意管轄…」，應認當事人就前開情形得合意由
  少家法院管轄，或少家法院為統合處理事件認有必要，或當事
  人已就本案為陳述者，亦得經少家法院裁定自行處理者，俾符
  家事事件及其相關事件由少家法院妥適、專業及統合處理之精
  神。
查上訴人於原審起訴主張：兩造均為訴外人陳林玉枝之繼承人
  ，前於民國102年7月16日與陳林玉枝之其他繼承人達成遺產分
  割協議，同意由被上訴人單獨分配取得陳林玉枝遺留之門牌：
  新北市○○區○○○路0段00巷0弄00號建物及其基地即同區○○段000
  0地號土地應有部分1/5（下稱系爭房地），惟於達成前開協議
  之同時，被上訴人另同意給伊新臺幣（下同）200萬元，做為
  伊未按原應繼分比例受系爭房地分配之補償，並於同年月18日
  補立書面協議書（下稱系爭遺產協議）及交付被上訴人簽發之
  同額本票（下稱系爭本票）予伊做為擔保。詎其事後已辦妥系
  爭房地之分割繼承登記，多年來卻遲未依約給付前開款項予伊
  等情，故依系爭遺產協議及票據法第22條第4項規定，擇一請
  求判命被上訴人給付200萬元及加計自起訴狀繕本送達翌日起
  算之法定遲延利息（見原審簡字卷第9至13頁、訴字卷第43至4
  5頁、本院卷第44至45頁）。上訴人上開關於依系爭遺產協議
  為請求部分，依前說明，係屬家事事件法第3條第3項第6款所
  定，因遺產分割或其他繼承關係所生請求事件，為丙類家事訴
  訟事件，應由原法院家事法庭依家事事件法相關規定審理；另
  上訴人併依票據關係為請求部分，與上開家事訴訟事件基礎事
  實相牽連，而有統合處理必要之情形，亦得由原法院家事法庭
  合併處理。是原審逕依民事訴訟法規定為實體判決，顯有重大
  瑕疵，且此重大瑕疵足以侵害兩造於該審級得受法院依家事事
  件法相關程序所為公平審判之訴訟權，復無從由非家事專庭之
  本院予以審理裁判，爰由本院廢棄原判決，並發回原法院交由
  家事法庭另為適法之裁判。
據上論結，依家事事件法第51條、民事訴訟法第451條第1項、
  第453條，不經言詞辯論判決如主文。
中　　華　　民　　國　　111 　年　　8 　　月　 　2 　 日
                  民事第七庭    
                      審判長法  官  李昆霖
                            法  官  譚德周
                            法  官  林翠華
正本係照原本作成。
如不服本判決，應於收受送達後20日內向本院提出上訴書狀，其
未表明上訴理由者，應於提出上訴後20日內向本院補提理由書狀
（均須按他造當事人之人數附繕本）上訴時應提出委任律師或具
有律師資格之人之委任狀；委任有律師資格者，另應附具律師資
格證書及釋明委任人與受任人有民事訴訟法第466 條之1第1項但
書或第2項所定關係之釋明文書影本。如委任律師提起上訴者，
應一併繳納上訴審裁判費。
中　　華　　民　　國　　111 　年　　8 　　月　　2 　　日
　　　　　　　　　　　　　  書記官  陳褘翎